【裁判字號】    88,訴,948
【裁判日期】    890414
【裁判案由】    偽造文書等
【裁判全文】
臺灣高雄地方法院刑事判決                          八十八年度訴字第九四八號
    公訴人  臺灣高雄地方法院檢察署檢察官
    被  告  丙○○
右列被告因偽造文書等案件，經檢察官提起公訴（八十八年度偵字第四０二六號），
本院判決如左：
    主  文
丙○○行使偽造私文書，足以生損害於公眾及他人，累犯，處有期徒刑肆月。
偽造之乙○○印章、機器腳踏車新領牌照登記書上偽造乙○○之印文及明昌當鋪押當
簿內偽簽乙○○之署名各一枚，沒收之。
    事  實
一、丙○○曾多次因竊盜、詐欺、偽造有價證券等案件，經臺灣高雄地方法院以八十
    二年度易字第三九七四號判決、八十三年度易字第一六八一號判決，及臺灣高等
    法院臺南高分院八十四年上訴字第四十五號判決，分別判處有期徒刑五月、有期
    徒刑六月，及有期徒刑四年確定，其中竊盜及詐欺案件，已於民國八十四年七月
    三十日接續執行完畢，偽造有價證券案件，則於八十五年七月六日假釋交付保護
    管束，詎其仍不知戒慎悔改，於八十七年八月十日（起訴書誤載為八十七年八月
    六日），在高雄縣岡山鎮省道臺一線公路，見乙○○之國民身分證遺失於路旁，
    竟萌自己不法所有之意圖，將已脫離乙○○本人持有之前開證件侵占入己，並於
    同年十月一日十五時許，持前開侵占入己之國民身分證，基於詐欺取財、偽造印
    章、印文、文書、行使偽造文書，及使公務員為不實登載之犯意，在高雄縣路竹
    鄉○○路六十二號「合德機車行」，向車行店主丁○○詐稱其為乙○○本人，欲
    購買價值新臺幣（下同）四萬八千元之車牌號碼ＯＶＴ－七０六號重型機車等語
    ，致使丁○○陷於錯誤而交付前開機車，丙○○復利用不知情之丁○○偽刻乙○○之印章及加蓋乙○○印文於機器腳踏車新領牌照登記書，並代其持前開偽造之
    登記書向臺灣省公路局高雄區監理所申請辦理前開機車之機器腳踏車行車執照（
    下稱「機車行照」），致使該所承辦之公務員，將此不實事項，登載於職務上所
    掌之車籍資料管理之公文書上，並據此於同年月七日發給前開機車之機車行照，
    致生損害於車輛監理機關對車籍管理之正確性與乙○○本人，丙○○於同日取得
    前開不實之機車行照後，隨即於當日二十一時許，以三萬三千元之價格將前開詐
    得之機車典當予設於高雄縣路竹鄉○○路八七三號甲○○經營之「明昌當鋪」，
    並基於偽造署名之犯意，偽簽乙○○署名於明昌當鋪押當簿上，致生損害於乙○○本人。
二、案經乙○○訴由高雄縣警察局岡山分局報告臺灣高雄地方法院檢察署檢察官偵查
    起訴。
    理  由
一、訊據被告丙○○對右揭犯罪事實坦承不諱，除核與告訴人乙○○指述情節相符外
    ，並經被害人丁○○及證人甲○○於偵審中證述屬實，復有機器腳踏車新領牌照
    登記書影本、被告以告訴人名義請領之車牌號碼ＯＶＴ－七０六號重型機車機車
    行照影本，及明昌當鋪押當簿影本各一紙在卷可稽。事證明確，被告犯嫌洵堪認
    定，應予依法論科。
二、被告丙○○將已脫離告訴人乙○○本人持有之國民身分證侵占入己，核其所為係
    犯刑法第三百三十七條之侵占脫離物罪；又持之向被害人丁○○詐得價值四萬八
    千元之重型機車一輛，核其所為係犯刑法第三百三十九條第一項詐欺取財罪；再
    利用不知情之丁○○偽刻乙○○之印章、加蓋乙○○印文於機器腳踏車新領牌照
    登記書而持之行使，致生損害於乙○○本人，核其為係犯刑法第二百十六條、第
  二百十條之行使偽造私文書罪，因其利用不知情之丁○○為之，應論以間接正犯
    ，惟其利用不知情之丁○○偽造乙○○之印章及印文後，用以偽造私文書，並進
    而行使，其偽造印章、印文之行為，係偽造私文書之部分行為，偽造私文書之低
    度行為復為行使偽造私文書之高度行為所吸收，均不另論罪；又被告丙○○利用
    不知情之丁○○代為請領機車行照，致使該所承辦之公務員，將此不實事項，登
    載於職務上所掌之車籍資料管理之公文書上，並據此發給機車行照，致生損害於
    車輛監理機關對車籍管理之正確性，復持之行使，將前開詐得之機車典當，並偽
    簽乙○○署名於押當簿上，致生損害於乙○○本人，核其所為係犯刑法第二百十
    六條、第二百十四條之行使使公務員登載不實文書罪及同法第二百十七條第一項
    之偽造署名罪，其使公務員登載不實之低度行為，因為行使之高度行為所吸收亦
    不另論該罪之間接正犯。又上開行使使公務員登載不實文書罪及偽造署名罪間，
    有方法結果之相牽連關係，應從一重論以行使使公務員登載不實文書罪；被告前
    開所犯之侵占脫離物罪、詐欺取財罪、行使偽造私文書罪及行使使公務員登載不
    實文書罪間，因有方法結果之相牽連關係，自應從一重論以行使偽造私文書罪處
    論，公訴人認被告係涉有連續行使偽造文書犯行，容有誤會，應予敘明。又公訴
    人雖未論及行使使公務員登載不實文書及偽造署名部分，惟該部分與已起訴之行
    使偽造私文書部分，有裁判上一罪之相牽連關係，為起訴效力所及，本院自得併
    予審理，附此敘明。再被告曾因竊盜、詐欺等案件，經臺灣高雄地方法院以八十
    二年度易字第三九七四號判決、八十三年度易字第一六八一號判決，分別判處有
    期徒刑五月、六月確定，並於八十四年七月三十日接續執行完畢，有臺灣高雄地
    方法院被告全國前案紀錄表一份附卷可按，其於五年內再犯本件有期徒刑以上之
    罪，為累犯，應依法加重其刑。爰審酌被告之犯罪動機、目的、手段，及其生活
    狀況、品行、智識程度，已與被害人丁○○達成和解，犯後坦承犯行與在本院審
    理時態度良好、深具悔意等一切情狀，量處如主文所示之刑，以示懲儆。
三、至被告利用不知情之丁○○所偽造之乙○○印章、印文及偽簽乙○○之署名各一
    枚，雖均未扣案，然既無證據證明業已滅失，不問屬於犯人與否，爰依刑法第二
    百十九條規定宣告沒收之。
據上論斷，應依刑事訴訟法第二百九十九條第一項前段，刑法第二百十六條、第二百
十條、第二百十四條、第二百十七條第一項、第三百三十七條、第三百三十九第一項
、第四十七條、第五十五條、第二百十九條，罰金罰鍰提高標準條例第一條前段，判
決如主文。
本案經檢察官陳宗吟到庭執行職務。
中      華      民      國    八十九    年      四      月     十四     日
                                臺灣高雄地方法院刑事第七庭
                                  審判長法  官  林  石  猛
                                        法  官  蔡  正  雄
                                        法  官  劉  傑  民
右正本證明與原本無異。
如不服本判決，應於判決送達後十日內，向本院提出上訴狀。
                                        書記官  林  豐  富
中    華    民    國      八十九      年      四      月      十四      日
附錄本案論罪法條：
刑法第二百十六條：
行使第二百十條至第二百十五條之文書者，依偽造、變造文書或登載不實事項或使登
載不實事項之規定處斷。
刑法第二百十條：
偽造、變造私文書，足以生損害於公眾或他人者，處五年以下有期徒刑。
刑法第二百十四條：
明知為不實之事項，而使公務員登載於職務上所掌之公文書，足以生損害於公眾或他
人者，處三年以下有期徒刑、拘役或五百元以下罰金。
刑法第二百十七條第一項：
偽造印章、印文或署押，足以生損害於公眾或他人者，處三年以下有期徒刑。
刑法第三百三十七條：
意圖為自己或第三人不法之所有，而侵占遺失物、漂流物或其他離本人所持有之物者
，處五百元以下罰金。
刑法第三百三十九條第一項：
意圖為自己或第三人不法之所有，以詐術使人將本人或第三人之物交付者，處五年以
下有期徒刑、拘役或科或併科一千元以下罰金。


司法院資訊處製作；財團法人民間司法改革基金會備份。
